臺灣苗栗地方法院刑事判決　　　　　　　　96年度訴字第356號
公　訴　人　臺灣苗栗地方法院檢察署檢察官
被　　　告　乙○○
指定辯護人　本院公設辯護人　丙○○
上列被告因偽造有價證券案件，經檢察官提起公訴（96年度偵緝
字第122號），本院判決如下：
    主    文
乙○○意圖供行使之用，而偽造有價證券，參次，各處有期徒刑
壹年陸月，各減為有期徒刑玖月。應執行有期徒刑貳年。緩刑伍
年。如附表所示偽造支票參張，均沒收。
被訴竊盜部分，公訴不受理。
  　事    實
一、乙○○因積欠他人債務，需錢孔急，竟意圖為自己不法之所
    有而生竊取其父親甲○○之空白支票，俾便加以偽造，供其
    行使以償還欠款及向他人詐借款項之犯意，先於民國95年7
    、8月間某日，在苗栗縣苗栗市○○里○鄰○○路46之18號之
    甲○○住處房間內，趁機竊取甲○○所有之付款人臺灣土地
    銀行苗栗分行、支票存款帳戶帳號000000000號、票號：ALB
    0000000、ALB0000000、ALB0000000、ALB0000000、ALB0000
    000 號空白支票共5 張。得手後，接續趁機竊取甲○○房間
    內「甲○○」印章1 個（竊盜部分，如後所述，業據甲○○
    撤回告訴），分別於下列時、地，以下列方法，為偽造有價
    證券、行使偽造有價證券等犯行：
  (一)乙○○於95年8月初某日，在其苗栗縣苗栗市○○里○鄰○○
    路46之18號住處，持前開竊得之「甲○○」印章1個，蓋在
    上述所竊得之票號ALB0000000號空白支票上，並在該空白支
    票上填寫金額新臺幣（下同）15萬元、發票日期95年9月20
    日，而偽造「甲○○」名義簽發之支票，持之向不知情之林
    志明行使調借現金，而行使上述偽造之支票，使林志明陷於
    錯誤，借款與乙○○，嗣林志明再將前開支票轉讓與不知情
    之徐錦豐。
  (二)另於95年8月下旬某日，在前開住處，乙○○再持前開竊得
    之「甲○○」印章1個，蓋在上述所竊得之票號ALB0000000
    號空白支票上，並在該空白支票上填寫金額16萬元、發票日
    期95年9月30日，而偽造「甲○○」名義簽發之支票，將之
    交付予彭明彰，作為償還借款利息之用，而行使上述偽造之
    支票。
  (三)於95年8月中旬某日，在上址乙○○又持前開竊得之「甲○
    ○」印章1個，蓋在上述所竊得之票號ALB0000000號空白支
    票上，並在該空白支票上填寫金額16萬元、發票日期95年9
    月30日，而偽造「甲○○」名義簽發之支票，將之交付予邱
    義祥，作為償還借款利息之用，而行使上述偽造之支票。
二、案經甲○○訴由苗栗縣警察局苗栗分局報告臺灣苗栗地方法
    院檢察署檢察官偵查起訴。
    理    由
壹、有罪部分：
一、上揭犯罪事實，業據被告乙○○於偵查中及本院審理時坦承
    不諱（以上參臺灣苗栗地方法院檢察署96年度偵緝字第122
    號卷第13至14頁、本院96年度聲羈字第136號卷第4至6頁、
    本院審卷96年6月5日訊問筆錄、同月21日準備程序筆錄、同
    年8月1日審判筆錄），核與告訴人甲○○於警詢中、偵訊中
    證述，及證人林志明、邱義祥、彭明彰、徐錦豐於警詢中陳
    述情節大致相符（以上參臺灣苗栗地方法院檢察署95年偵字
    第5983號卷第4至8頁、第10頁、第12頁、第14至15頁、第18
    至第19頁）。此外，復有上開支票之臺灣票據交換所苗栗分
    所退票理由單、遺失票據申報書、票據掛失止付票據提示人
    資料查報表、票據掛失止付通知書影本附卷可稽（以上參臺
    灣苗栗地方法院檢察署95年偵字第5983號卷第24至第27 頁
    、第31至36頁），足徵被告前開自白與事實相符。本件事證
    明確，被告上開犯行，洵堪認定。
二、按有價證券係以實行券面所表彰之權利時，必須占有該證券
    為特質。支票上權利之移轉及行使，與其占有支票有不可分
    離之關係，一旦喪失占有，非依法定程序，不得享有支票上
    之權利，是支票自屬有價證券之一種。被告乙○○意圖供行
    使之用，擅自偽造如附表所示之支票，復持以行使，核其所
    為，係犯刑法第201條第1項之偽造有價證券罪。又行使偽造
    有價證券，以取得票面價值之對價，不另論詐欺罪（最高法
    院25年上字第18 14號，31年上字第401號判例參照）。其盜
    用「甲○○」之印章為偽造有價證券之階段行為；而其偽造
    有價證券後復持以行使，其行使之低度行為為偽造有價證券
    之高度行為所吸收，均不另論罪。被告所犯上開3次偽造有
    價證券罪，犯意個別，行為互殊，應分論併罰。復衡諸被告
    就偽造支票之犯行均坦承不諱，而其偽造有價證券之數量僅
    為3張，尚非過巨，偽造支票的動機是在高利貸的逼迫之下
    ，週轉不靈，一時失慮，偽以其父親名義開立的支票來解一
    時之急，且其開的支票金額僅10幾萬元，被害人甲○○業已
    原諒被告（有刑事撤回告訴狀附於本院審卷可佐），所為犯
    罪之情狀顯可憫恕，其所犯偽造有價證券罪3罪，為3年以上
    10年以下有期徒刑之罪，如科以法定最低度刑仍嫌過重，爰
    均依刑法第59條規定，酌量減輕其刑。爰審酌被告偽造有價
    證券後持以行使供調借現金、清償利息之用，擾亂金融交易
    秩序，惟念及其偽造支票之張數及金額均非鉅大，犯罪情節
    尚非重大，及其犯後已坦承犯行，顯有悔意等一切情狀，量
    處如主文所示之刑，以資懲儆。又查，被告所犯之前述偽造
    有價證券罪3 罪，均係在96年4 月24日之前，所為均符合中
    華民國九十六年罪犯減刑條例所定之減刑條件，爰均依同條
    例第2 條第1 項第3 款之規定，減其宣告刑2 分之1 ，故均
    減為如主文所示之刑，並依刑法第51條第5 款之規定，定其
    應執行刑。復查，被告並無犯罪前科紀錄，此有臺灣高等法
    院被告前科紀錄表1 份在卷可憑，足見其素行尚佳，其因一
    時失慮，致犯上述偽造有價證券罪，其犯罪後已供認犯行，
    知所悔悟，且被害人甲○○業已原諒被告（有刑事撤回告訴
    狀附於本院審卷可佐），經此偵查審理程序及罪刑之宣告，
    當知所警惕，信無再犯之虞，本院認為所宣告之刑，以暫不
    執行為適當，爰依刑法第74條第1 項第1 款規定，併予宣告
    緩刑5 年，以啟自新。又如附表所示偽造支票3 張，應依刑
    法第205 條規定，併予宣告沒收之。
貳、公訴不受理部分：
一、公訴意旨另以：被告乙○○意圖為自己不法之所有，於95年
    7 、8 月間某日，在苗栗縣苗栗市○○里○ 鄰○○路46之18
    號之甲○○住處房間內，趁機竊取甲○○所有之付款人臺灣
    土地銀行苗栗分行、支票存款帳戶帳號000000000 號、票號
    ：ALB0000000、ALB0000000、ALB0000000、ALB0000000、A
    LB0000000 號空白支票共5 張。續趁機竊取甲○○房間內「
    甲○○」印章一顆，因認被告涉犯刑法第320 條第1 項之普
    通竊盜罪嫌。
二、按告訴乃論之罪，未經告訴或其告訴經撤回，應諭知不受理
    之判決，刑事訴訟法第303條第3款定有明文。
三、查本件被告乙○○於上述之時地，竊取上述支票5 張及印章
    等物，起訴書認係觸犯刑法第320 條第1 項之普通竊盜罪。
    惟被害人甲○○為被告之父，此經被害人甲○○供承在卷，
    復有被告乙○○之口卡片在卷可憑（見95年偵字第5983 號
    卷第5 至第8 頁、第44頁、第17及第20頁）。是被告與甲○
    ○為直系血親，依據刑法第324 條第2 項之規定，須告訴乃
    論。被害人甲○○雖於警詢及偵訊中表示對被告提出告訴（
    見95年度偵字第5983號第6 、9 、44頁）。但查，被害人甲
    ○○於本院審理時具狀明確表示撤回告訴（有甲○○96年6
    月20日刑事撤回告訴狀附於本院審卷可稽），依照首開說明
    ，被告上開被訴竊盜部分，應為諭知不受理之判決。
據上論斷，應依刑事訴訟法第299條第1項前段、第303條第3款、
刑法第201條第1項、第205條、第59條、第51條第5款、第74條第
1項第1款，中華民國九十六年罪犯減刑條例第2條第1項第3款、
第7條，刑法施行法第1條之1，判決如主文。
本案經檢察官魏宏安到庭執行職務。
中　　華　　民　　國　　96　　年　　8　　月　　22　　日
                    刑事第三庭   審判長法　官  柳章峰
                                       法　官　吳國聖
                                       法　官　呂曾達
以上正本證明與原本無異。
如不服本判決，應於判決送達後10日內向本院提出上訴狀（應抄
附繕本），其未敘述上訴理由者，應於上訴期間屆滿後20日內補
提理由書狀於本院，上訴於臺灣高等法院臺中分院。告訴人或被
害人如對於本判決不服者，應具備理由請求檢察官上訴，其上訴
期間之計算係以檢察官收受判決正本之日期為準。
                                       書記官  許千士
中　　華　　民　　國　　96　　年　　8 　　月　　22　　日
附錄本案論罪科刑法條全文：
刑法第201條
中華民國刑法第201條
（有價證券之偽造變造與行使罪）
意圖供行使之用，而偽造、變造公債票、公司股票或其他有價證
券者，處3 年以上10年以下有期徒刑，得併科3 千元以下罰金。
行使偽造、變造之公債票、公司股票或其他有價證券，或意圖供
行使之用，而收集或交付於人者，處1 年以上7 年以下有期徒刑
，得併科3 千元以下罰金。
附表：
 ┌──┬────┬────┬─────┬────┐
 │編號│發票日  │ 發票人 │票據號碼  │票據金額│
 ├──┼────┼────┼─────┼────┤
 │1   │95.9.20 │ 甲○○ │ALB0000000│150,000 │
 │    │        │        │          │元      │
 ├──┼────┼────┼─────┼────┤
 │2   │95.9.30 │ 甲○○ │ALB0000000│160,000 │
 │    │        │        │          │元      │
 ├──┼────┼────┼─────┼────┤
 │3   │95.9.30 │ 甲○○ │ALB0000000│160,000 │
 │    │        │        │          │元      │
 ├──┴────┴────┴─────┴────┤
 │合計  3張   NT$420,000元                      │
 └───────────────────────┘
